臺灣臺中地方法院刑事判決　　　　　　　　　　　　九十一年度訴字第二五七號
　　公　訴　人　台灣台中地方法院檢察署檢察官
　　被　　　告　甲○○
　　選任辯護人　廖志堯
右列被告因加重搶奪等案件，經檢察官提起公訴（九十一年度偵字第一七六二九號）
，本院判決如左：
    主  文
甲○○共同意圖為自己不法之所有，攜帶兇器，搶奪他人之動產，處有期徒刑壹年壹
月。扣案之刀械壹把，沒收之。
    事  實
一、甲○○與乙○○（俟到案後再行審結）二人，因無錢花用，竟基於意圖為自己不
    法所有之犯意聯絡，於民國（下同）九十一年九月八日凌晨五時十分許，共同前
    往台中市○○路、民族路口便利商店外之騎樓，由乙○○負責把風，甲○○則攜
    帶（插於腰際）乙○○所有客觀上足以傷害人之身體、生命之經鑑定非槍砲彈藥
    刀械管制列管之刀械一把及其所有之鑰匙一支（未扣案），以將該鑰匙插入機車
    鎖頭啟動機車之方式，共同竊取蔡秋子所有車牌號碼ＦＺＪ─五二一號之重型機
    車一輛，及蔡秋子所有藏放於該機車坐墊下置物箱內之新台幣（下同）十萬元。
    得手後，由乙○○騎乘該贓車搭載甲○○攜帶該刀械四處搜尋作案目標，於同日
    時二十分許，其等二人行至台中市○○路與福音路口時，見黃玉秀獨自行走路旁
    ，認有機可趁，其二人復又基於意圖為自己不法所有之犯意聯絡，乘黃玉秀不及
    防備之際，由乙○○騎乘該贓車靠近黃玉秀，坐於後座之甲○○則徒手搶奪黃玉
    秀所有背於左肩之黃色皮包一只（內含身分證、台北縣職業工會會員證、郵局金
    融卡、中華電信電話卡各一張、世華銀行金融卡二張、現金一千二百元、行動電
    話一具、鑰匙一串（二支）及化妝品一包等財物）。其等二人得手後，騎乘該贓
    車離去，並朋分前開所得贓物，由甲○○分得身分證、台北縣職業工會會員證、
    郵局金融卡、中華電信電話卡各一張、世華銀行金融卡二張等物，餘由乙○○分
    得。於同日清晨六時許，其等二人騎乘該贓車行經台中市○○路一五一號前，經
    蔡秋子及友人發現，隨即上前攔阻，並報警處理，乙○○見狀迅將機車迴轉，甲
    ○○因而不慎跌落地面即遭捕獲，乙○○則趁隙騎車逃逸，嗣經員警趕赴現場自
    甲○○身上起出黃玉秀之身分證、台北縣職業工會會員證、郵局金融卡、中華電
    信電話卡各一張、世華銀行金融卡二張等物，並扣得甲○○棄置在地之前開刀械
    一把。
二、案經台中市警察局第一分局報請台灣台中地方法院檢察署檢察官偵查起訴。
    理  由
一、右揭犯罪事實，除機車置物箱內有無十萬元乙節外，餘業據被告甲○○於警訊及
    偵審中坦承不諱，核與被害人蔡秋子及黃玉秀分於警訊及本院審理中指訴之情節
    相符，並有同案被告乙○○所有之刀械一把扣案可稽，復有贓物保管收據、車籍
    資料各一紙、贓物照片一張及刀械照片二張附卷足資佐證，又該扣案之該刀械，
    長三十公分，刀尖而銳利，但非屬槍砲彈藥刀械管制條例所列管之刀械，有台中
    市警察局九十一年十月十七日中市警保民字第Ｚ○○○○○○○○○號函及其函
    附之照片足憑，可見該刀械在客觀上足以傷害人之身體、生命，為兇器無訛。是
    被告甲○○此部分之自白核與事實相符。雖辯護人另辯以：被告甲○○並未持該
    刀械來傷害或恐嚇被害人，應僅構成普通搶奪罪等語，被告亦辯以：該機車置物
    箱內是否有十萬元，伊不知道等語，惟查，按刑法第三百二十六條第一項所設之
    加重搶奪罪，只要行為人有加重竊盜罪各款情形之一者，即有加重構成要件之適
    用，被告既有攜帶該刀械，已符攜帶兇器竊盜之情，復又攜帶該兇器行搶，雖未
    持該刀械來傷害或恐嚇被害人，亦屬加重搶奪之情形；另被告於偵查中己自承該
    機車之置物箱無法打開，伊不知有多少財物，果該置物箱內無十萬元，被害人何
    需上鎖至連被告都無法打開之地步呢？且該機車係由另一共犯乙○○騎走，以致
    無法扣得，尚難僅因被告答以不知置物箱內有無財物，即推論該置物箱內無十萬
    元，再參以蔡秋子被害人亦無無端誣指之理由存在，及其後積極尋找該被搶之機
    車，苟該機車內無十萬元，被害人當不致如此積極尋找，是被害人蔡秋子指述該
    置物箱內有十萬元，應堪採信，辯護人及被告所辯，均不足採信。本件事證明確
    ，被告甲○○之犯行，堪以認定。
二、核被告甲○○所為，係犯刑法第三百二十一條第一項第三款之加重竊盜罪、第三
    百二十六條第一項之加重搶奪罪。被告甲○○與乙○○，就上開犯行間皆有犯意
    聯絡及行為分擔，均應論以共同正犯。又被告甲○○所犯加重竊盜及加重搶奪犯
    行間，有方法結果之牽連關係，為牽連犯，應從一重之加重搶奪罪處斷。爰審酌
    被告僅因缺錢花用，即竊取機車搶奪財物，又以攜帶兇器為之，嚴重危害社會治
    安，惟其年紀尚輕，思慮未週，事後已坦承上情，態度尚佳等一切情狀，量處以
    如主文所示之刑。扣案之刀械一把，為共同被告乙○○所有，供本件犯罪所用之
    物，業被告供承在卷，爰依刑法第三十八條第一項第二款沒收之。
據上論斷，應依刑事訴訟法第二百九十九條第一項前段，刑法第二十八條、第三百二
十一條第一項第三款、第三百二十六條第一項、第五十五條、第三十八條第一項第二
款，判決如主文。
中      華      民      國      九十一    年    十二    月      十      日
                                          法  官    吳  進  發
右正本證明與原本無異。
如不服本判決，應於判決送達後十日內向本院提出上訴狀，上訴於臺灣高等法院臺中
分院( 須附繕本 )。
                                          書記官
中      華      民      國      九十一    年    十二    月     十一     日
附錄論罪法條：
刑法第三百二十一條
犯竊盜罪而有左列情形之一者，處六月以上五年以下有期徒刑。
第一款：於夜間侵入住宅或有人居住之建築物、船艦，或隱匿其內而犯之者。
第二款：毀越門扇、牆垣或其他安全設備而犯之者。
第三款：攜帶兇器而犯之者。
第四款：結夥三人以上而犯之者。
第五款：乘火災、水災或其他災害之際而犯之者。
第六款：在車站或埠頭而犯之者。
前項之未遂犯罰之。
刑法第三百二十六條：
犯前條第一項之罪，而有第三百二十一條第一項各款情形之一者，處一年以上七年以
下有期徒刑。
前項之未遂犯罰之。
